臺灣高等法院刑事判決　　　　　　　　　　　　　　九十年度上更(二)字第三一０號
　　上　訴　人
　　即　被　告　甲○○
　　選任辯護人　何兆龍
　　　　　　　　梁育純
右上訴人因違反麻醉藥品管理條例案件，不服臺灣桃園地方法院，八十六年度訴字第
八二三號，中華民國八十六年十一月六日第一審判決（起訴案號：臺灣桃園地方法院
檢察署八十六年度偵字第七三０六號），提起上訴，經判決後，由最高法院第二次發
回更審，本院判決如左：
    主  文
原判決關於甲○○部分撤銷。
甲○○連續非法販賣化學合成麻醉藥品，累犯，處有期徒刑伍年貳月。
安非他命貳小包共淨重零點陸伍公克沒收。
    事  實
一、甲○○於民國（下同）八十四年五月十一日因違反麻醉藥品管理條例案件經臺灣
    桃園地方法院判處有期徒刑四月確定，於八十四年八月十一日易科罰金執行完畢
    ，其後再因違反麻醉藥品管理條例案件分別經本院及臺灣桃園地方法院判處有期
    徒刑六月、七月，甲○○仍不知悔改，其明知安非他命業經行政院衛生署將之列
    入麻醉藥品管理條例第二條第四款之化學合成麻醉藥品管理，不得非法販賣，竟
    於前案在八十六年二月二十一日入台北看守所再轉台北監獄服刑，同年三月十二
    日易科罰金出獄後，至八十六年五月二十二日前之某日，基於意圖營利之概括犯
    意，以000－000000－000號呼叫器為聯絡工具，與乙○○聯絡交易
    時間、地點後，以一包麻醉藥品安非他命新台幣（下同）一千元之代價，在桃園
    縣中壢市自強國中附近非法販賣麻醉藥品安非他命予乙○○非法吸用（斯時乙○○並不認識甲○○），嗣於八十六年五月二十二日下午十五時三分許，乙○○在
    桃園縣桃園市○○街一二二號二○二室內為警查獲，扣得乙○○所有殘餘安非他
    命之空袋一個，經乙○○於警訊中供出安非他命來源係向一男子以000－00
    0000－000號呼叫器為聯絡方式購得，而由乙○○以電話呼叫該呼叫器與
    甲○○聯絡佯購「安非他命」，甲○○承前非法販賣麻醉藥品安非他命之概括犯
    意，依約前往桃園縣中壢市○○路自強國中前，欲再非法販賣麻醉藥品「安非他
    命」予乙○○時，由陪同乙○○前往約定處所之警員戊○○及丙○○於當日下午
    十六時四十五分許在桃園縣中壢市自強國中前當場將甲○○逮獲而未遂，警員並
    自甲○○身上搜出麻醉藥品「安非他命」二小包淨重○‧六五公克。
二、案經桃園縣警察局桃園分局報請臺灣桃園地方法院檢察署檢察官偵查起訴。
    理  由
一、上訴人即被告甲○○矢口否認涉有非法販賣麻醉藥品安非他命犯行，辯稱伊與乙○○係向同一人買安非他命，且伊與乙○○只見過二次面而已，每次買安非他命
    均是乙○○打呼叫器呼叫謝偉璋云云。惟查被告先於警訊中辯稱：伊未非法販賣
    安非他命予乙○○，伊當天四時四十分許在該處向綽號「尾巴」者購買安他命，
    「尾巴」說有事先行離開，伊在場等「尾巴」，扣案之兩小包安非他命其中重○
    ．九公克是「尾巴」的云云（見偵查卷第八頁反面、第九頁正面）；在偵查中則
    改稱：伊係幫乙○○聯絡謝偉璋，再由他們自己去約定地點交易云云（見偵查卷
    第二十頁正面）；在原審及本院前審審理中又辯稱：乙○○當天打呼叫器呼叫謝
    偉璋，伊當日也是向謝偉璋購買，謝偉璋叫伊在場等謝偉璋回去拿錢，結果伊就
    被捉了，當時伊要警員去抓謝偉璋，警員不願意就帶伊回警局（見原審卷第三十
    四頁正面），其先後所辯不一，已難認其辯解為真正。而甲○○於右揭時、地曾
    非法販賣麻醉藥品「安非他命」予被告乙○○之事實，已據乙○○於警訊時供稱
    ：「（安非他命如何購買？價錢為何？如何聯絡？）我買安非他命是向一名男子
    購得吸食，因為每次所買的數量都不同重量，依重量多寡分別為新台幣壹仟元、
    仟元、伍仟元不等，我每次要買安非他命都是以呼叫器聯絡，其聯絡號碼為0
    00000000代號７７７，然後就到內壢榮民路自強國中前等候取貨。」、
    「（你前前後後向該名男子購買幾次安非他命？）我從八十五年五月中旬就斷斷
    續續向該名男子購買安非他命，至於多少次我不記得。」、「（警方循線逮捕到
    甲○○男子〈五十七年六月五日生，身分證Ｚ000000000〉，是否就是
    販賣安非他命給你的男子？）就是他沒錯〈經當場指認無誤〉。」、「（你為何
    如此肯定就是甲○○販賣安非他命給你的那名男子？你與甲○○有無仇怨？）因
    為我每次購買安非他命都是與他聯絡，並且都是他交貨給我的〈安非他命〉，所
    以我如此肯定。沒有。」、「（該安非他命數量多少？）我不知道數量多少，約
    計新台幣壹仟、仟、伍仟元，因為我每次購買安非他命都買壹仟元一小包。」
    （見偵查卷第五頁反面、第六頁）。乙○○於檢察官偵訊時供稱：「（安非他命
    來源？）八十五年五月間起，我經由朋友介紹打000000000代號７７７
    與賣安非他命之人連絡，然後在內壢各場所交易，每次買１０００至５０００元
    不等之安非他命。在八十五年九月間以前都是一名六十三年次丁○○之女子和我
    交易，八十五年九月以後都是男子和我交易，昨天我被警察抓，有打電話叫賣安
    非他命之人出面，那名男子在昨天下午三、四時依約到自強國中前被警察抓到，
    我才知道他叫甲○○，八十五年九月間以後我打呼叫器是由數名不同男子到指定
    地點和我交易，昨天被抓之甲○○是其中一名，三個月前大部分是他送安非他命
    給我約有五次。」（見偵查卷第十八頁反面第十九頁）。乙○○於原審訊問時供
    稱「（安非他命向何人買的？）向一年紀與我相仿之女子買的，在內壢自強國中
    買的，每次都買１０００元，我每次都是打000000000呼叫器代號７７
    ７。」、「（有無向甲○○買？）我每次去拿，交給我的人都不一樣，甲○○曾
    交給我一次，我並不認識甲○○。」、「（如何查獲甲○○？）我被捕的警員要
    我依往例打呼叫器，回機是一男子，且出現者是甲○○。」、「（甲○○交你安
    非他命時，你有無交錢給甲○○？）有，仍是交１０００元。」（見原審卷第五
    十九頁）「（共買幾次？）很多次，我在八十五年九月前是向丁○○買的，之後
    是向甲○○買的。」（見原審卷第一四八頁）。參酌被告甲○○係於八十六年五
    月二十二日下午經乙○○以呼叫器聯絡佯稱欲向其購買安非他命並約定交易地點
    後，遂於當日下午十六時四十五分許依約前往中壢市○○路自強國中前而被在現
    場埋伏之警察逮獲之情，亦據乙○○於偵查時陳述甚明（見偵查卷第十九頁），
    核與承辦本案之警員戊○○於原審結證稱：民眾線報找到乙○○，於乙○○家中
    請乙○○以電話引出甲○○，告知要貨並約地方交貨，伊等開車載乙○○到現場
    ，乙○○告知是甲○○無誤，才下車逮捕，一下車甲○○即要逃跑逮捕後在甲○○身上查到安非他命‧‧‧本件是越區辦案，所以請內壢派出所支援，先將被告
    二人帶回‧‧‧‧同事有訪查但未查到所稱之謝偉璋等語相符（見原審卷第一四
    七頁正面及反面）。警員丙○○及戊○○於本院訊問時供稱：「那個案子是先抓
    到乙○○，乙○○說不知道那個人的名字，但有聯絡電話，我們就叫乙○○打電
    話，而後釣出甲○○。在內壢自強國中前，當時乙○○有和他約好時間、地點說
    要去取貨。我們開私人的車載乙○○，乙○○在車上等，甲○○騎機車穿著雨衣
    過來，乙○○在車上就告訴我們〈就是他〉，我們才逮捕甲○○。他機車丟了，
    人就要逃跑，而後摔倒。在他身上查到有安非他命，他們電話中有談到要取貨，
    但至於如何講，時間太久，已經不記得了。雖被告辯稱：「我沒有跟乙○○聯絡
    ，是尾巴跟我約好，我要跟他買五百元安非他命，約在自強國中前，我一到時，
    尾巴的車也到了，尾巴坐計程車過來，把一個煙盒給我，而後他就走了，他說馬
    上回來，他去拿錢，叫我等一下，因為五百元我還沒有給他。結果有一部車衝過
    來，二、三個穿便服的對我衝過來，我以為是對我不利的仇人，所以我就跑。才
    會被抓。」（見本院九十年十二月二十六日訊問筆錄），惟被告身上已有安非他
    命，又何須再向尾巴者取安非他命？且被告在偵查中尚自承負責幫乙○○聯絡謝
    偉璋，交易地點由二人自行約定等語，足見被告甲○○確實曾與被告乙○○聯絡
    過交易安非他命之事，參以被告甲○○自承與乙○○無任何仇隙，乙○○在原審
    審理中與被告甲○○當面對質亦一再供述確實向被告甲○○購買毒品，也曾交款
    一千元予被告甲○○，乙○○實無設辭誣陷被告甲○○之可能，是被告甲○○前
    述辯解顯係卸責之詞不足採信。
二、至於乙○○前之供述雖多次並不相符，或稱「買安非他命是向一名男子購得吸食
    ，依重量多寡分別為新台幣壹仟元、仟元、伍仟元不等」、「我從八十五年五
    月中旬就斷斷續續向該名男子購買安非他命，至於多少次我不記得。」、「就是
    他（指甲○○）賣安非他命給我」、「我每次購買安非他命都是與他聯絡，並且
    都是他交貨給我的」、「約計新台幣壹仟、仟、伍仟元，因為我每次購買安非
    他命都買壹仟元一小包。」、「每次買１０００至５０００元不等之安非他命。
    在八十五年九月間以前都是一名六十三年次丁○○之女子和我交易，八十五年九
    月以後都是男子和我交易，昨天我被警察抓，有打電話叫賣安非他命之人出面，
    那名男子在昨天下午三、四時依約到自強國中前被警察抓到，我才知道他叫甲○○，八十五年九月間以後我打呼叫器是由數名不同男子到指定地點和我交易，昨
    天被抓之甲○○是其中一名，三個月前大部分是他送安非他命給我約有五次。」
    、「向一年紀與我相仿之女子買的，在內壢自強國中買的，每次都買１０００元
    ，我每次都是打000000000呼叫器代號７７７。」、「我每次去拿，交
    給我的人都不一樣，甲○○曾交給我一次，我並不認識甲○○。」、「我被捕的
    警員要我依往例打呼叫器，回機是一男子，且出現者是甲○○。」、「有，是交
    １０００元給甲○○。」、「我在八十五年九月前是向丁○○買的，之後是向甲○○買的。」已如前述。且經本院傳拘無著，惟參酌被告甲○○係於八十六年二
    月二十一日曾因違反麻醉藥品管理條例先入台北看守所再轉台北監獄服刑至同年
    三月十二日始易科罰金出獄（見本院被告全國前案紀錄表所載），則甲○○自無
    可能於該段時間販賣安非他命予乙○○，應係於易科罰金執行完畢後始為本件犯
    行。乙○○供述曾向甲○○購賣安非他命，並且於被捕後配合警方，以電話釣出
    被告甲○○，警方即逮捕甲○○，並在甲○○身上查獲安非他命，依罪疑惟輕原
    則，乙○○既原不認識被告，係因於八十六年五月二十二日偕警查獲被告時，始
    悉前次交易一千元買安非他命之人名叫甲○○，堪認被告在被查獲之前確曾有一
    次販賣一千元安非他命予乙○○之犯行。至乙○○所供曾向甲○○購買另另四次
    安非他命既遂之犯行，應係乙○○於被捕後，就該000－000000－00
    0號呼叫器為聯絡工具為籠統之估計，尚難認定被告有為另外四次販賣安非他命
    予乙○○既遂之犯行。此外，被告甲○○為警查獲當時身上尚且帶有麻醉藥品安
    非他命二小包，經送驗結果係麻醉藥品安非他命，淨重○‧六五公克，復有法務
    部調查局00000000號檢驗通知書在卷足資佐證（見原審卷第四十八頁）
    ，雖被告否認有意圖營利非法販賣安非他命之犯行，致無從查悉其每次購入安非
    他命之成本若干、出售之數量若干、所圖得利益若干，惟參以安非他命政府查緝
    甚嚴，且懲罰甚重，若非為賺取利益，斷無甘冒觸犯法紀被判重刑之危險，而願
    非法出售安非他命之理，是其販賣顯有意圖營利之目的甚明，是被告甲○○非法
    販賣安非他命犯行，堪以認定。
三、查安非他命屬中樞神經興奮劑，具有輕微之成癮性、服用後會產生依賴性、耐藥
    性，並引起不安、頭昏、顫抖、亢進性反應、失眠、焦慮、膽妄、慢性中毒、精
    神障礙、類似精神分裂之錯覺，妄想及伴有行動與性格異常等副作用，其劑量增
    大時，甚或會死亡，而其慣用者，由於神經錯亂，更具有暴力攻擊及反社會行為
    等傾向，情況非常嚴重；尤以戒解不易，經衛生署七十九年十月九日以七九、十
    、九衛署藥字第九０四一四二號公告列入麻醉藥品管理條例第二條第四款所定化
    學合成麻醉藥品管理，不得非法持有及販賣，並禁止於醫療上使用。核被告甲○○違反上開規定，非法販賣化學合成麻醉藥品安非他命，係犯麻醉藥品管理條例
    第十三條之一第二項第一款非法販賣化學合成麻醉藥品安非他命罪，又其最後一
    次為警查獲當時欲行販賣即為警員查獲，亦應成立同條例第三項之未遂犯。被告
    行為後「毒品危害防制條例」已於八十七年五月二十日公布，新法第四條第二項
    對販賣安非他命（第二級毒品）有處罰規定，惟比較新舊法之結果，以行為時之
    舊法亦即麻醉藥品管理條例，較有利於被告，自應適用舊法之規定。被告非法販
    賣安非他命前之非法持有行為，均應為非法販賣行為所吸收，不另論罪。又被告
    甲○○二次非法販賣安非他命既遂、未遂之犯行，時間緊接，所犯構成要件相同
    ，顯係基於概括犯意反覆為之，為連續犯應論以非法販賣化學合成麻醉藥品既遂
    一罪，並依法加重其刑。又被告甲○○於八十四年五月十一日因違反麻醉藥品管
    理條例案件經臺灣桃園地方法院判處有期徒刑四月，於八十四年六月二十六日確
    定，甫於同年八月十一日易科罰金執行完畢，此有臺灣桃園地方法院刑案被告全
    國前案記錄表在卷可認（見原審卷第九頁至第十一頁），其於五年內再犯本件最
    重本刑為有期徒刑以上之罪，為累犯，依刑法第四十七條規定加重其刑，前述刑
    之加重，有二原因，依刑法第七十條規定，遞加之。
四、原審對被告論罪科刑，固非無見，惟原審判決未及比較新舊法，且被告應僅有一
    次販賣既遂及一次未遂之犯行，原審認被告係自八十五年九月間某日起（應自八
    十六年三月十二日易科罰金執行完畢出獄後起）有五次既遂之犯行，容有未洽，
    被告提起上訴仍執陳詞，否認犯罪，固無可採，但原判決關於被告甲○○部分既
    有上述可議之處，應予撤銷改判。審酌安非他命戕害國民身心健康至鉅，被告甲○○為圖一己私利，竟非法販賣安非他命予乙○○，犯後否認犯行，及被告之素
    行、犯罪動機、目的、手段、品行及販賣次數、所生危害、所得利益及犯罪後態
    度等一切情狀，量處有期徒刑五年二月。扣案之麻醉藥品安非他命二小包共淨重
    ０．六五公克，係違禁物，依刑法第三十八條第一項第二款規定宣告沒收。又被
    告犯罪所得之一千元，不能證明是否已費失，為免執行之困擾，故不予宣告沒收
    。
五、公訴意旨又以：被告乙○○除上述一次既遂及一次未遂之販賣安非他命犯行外，
    另有四次非法販賣安非他命予乙○○既遂之犯行，認該四次犯行，亦違反麻醉藥
    品管理條例第十三條之一第二項第一款之罪云云。惟被告僅有前述一次既遂及一
    次未遂之販賣安非他命之犯行，不能證明被告另有四次既遂之販賣安非他命犯行
    ，前已敘明，惟公訴人認該四次犯行與前述論罪之犯行有連續犯之關係，屬裁判
    上一罪，故不另為無罪之諭知。
據上論斷，應依刑事訴訟法第三百六十九條第一項前段、第三百六十四條、第二百九
十九條第一項前段，麻醉藥品管理條例第十三條之一第二項第一款，刑法第十一條前
段、第二條第一項、第五十六條、第四十七條，第三十八條第一項第一款，判決如主
文。
本案經檢察官李金定到庭執行職務。
中    華    民    國      九十一  年       一       月      三十一      日
                             臺灣高等法院刑事第二十二庭
                                 審判長法  官  許  正  順
                     法  官  胡  方  新
                                       法  官  林  明  俊
右正本證明與原本無異。
如不服本判決應於收受送達後十日內向本院提出上訴書狀，其未敘述上訴之理由者並
得於提起上訴後十日內向本院補提理由書（均須按他造當事人之人數附繕本）。
                                       書記官  蕭  進  忠
中    華    民    國      九十一  年       二       月        一        日
附錄：本案論罪科刑法條全文
麻醉藥品管理條例第十三條之一
違反前條之規定，其屬於第二條第一款至第三款之麻醉藥品者，應分別依法處罰。
違反前條之規定，其屬於第二條第四款之麻醉藥品者，依左列規定處罰：
一、非法輸入、製造、運輸、販賣者，處五年以上有期徒刑，得併科五萬元以下罰金
    。
二、意圖販賣而非法持有者，處三年以上十年以下有期徒刑，得併科三萬元以下罰金
    。
三、意圖營利而非法為人施打者，處五年以下有期徒刑，得併科二萬元以下罰金。
四、非法施打、吸用者，處三年以下有期徒刑、拘役或一萬元以下罰金。
五、非法持有者，處二年以下有期徒刑、拘役或五千元以下罰金。
前項第一款之未遂犯罰之。
犯第二項第四款之罪有癮者，應由審判機關先行指定相當處所勒戒。經勒戒斷癮後再
犯者，加重本刑至三分之二。
